# 请教陈老师会计政策变更问题

提问人：怎么回事嘛 时间：2017-01-21 10:37:05
尊敬的陈老师，您好！想请教一个跟广告经营权有关的会计政策变更问题： 基本情况： A公司为一家户外广告资源运营商，主要通过公开投标等方式取得地铁、机场等广告运营权，期限通常3-15年左右。经营权用途为媒体形式规划、媒体推广、运营、管理、维护、发布广告等，运营费比如第一年 1 千万元，以后每年环比递增5%；按月或按季度支付。媒体面积误差在5%以内通常不调整，超过5%以上部分调整。经营权使用范围中通常会不低于总面积的5%用以发布公益广告，A公司承担费用；对方有权在总面积5%范围内发布自身信息。A公司在经营权期限内负责广告媒体日常经营、管理、维护、安全和更新换代等工作，但不得擅自将经营权转让、出租、赠与、抵押或质押给任何第三方，或将经营权授予第三方。A公司乙方擅自提前终止合同，甲方已收取经营权费不退换；并赔偿最高不超过合同终止之日起未来 12 个月的经营权费总额；双方协商一致可以终止变更合同，未约定补偿责任；因乙方原因导致合同无法履行，甲方有权终止合同，已缴纳的经营权费和履约保证金不再返回，且无需承担补偿责任。 公司目前会计处理根据合同条款、经营权价值和期限分别进行会计处理： 1 、对于合同期限不超过五年、价值较小，确认为长期待摊费用，在预计受益期间按直线法摊销计入成本或直接计入当期成本（ 1 年以内）。 2 、对于合同期限超过五年，价值较大，公司按照合同约定的成本确认为无形资产。对于采用分期付款方式支付，无形资产的成本为购买价款的现值加上相关交易费用，实际应付经营权费累计总金额和现值的差异确认为未确认融资费用，每期按实际利率法摊销计入当期的财务费用。 在其预计使用寿命内采用计划收入比例法（即按收入预测模型以及各期收入占预测经营期总收入的比重）来确认无形资产各期的摊销金额，并计入当期成本。 公司于每年期末对当年的实际收入与预测收入进行对比，若实际实现收入与预测收入差异率超过10%，则需对未来经营期的收入预测进行重新复核，对照收入的实际实现情况修正原先的预测模型，对预测模型的修正按会计估计变更处理。 实际执行中，现有会计处理方法在实际执行过程中出现了以下问题： 无形资产入账价值以未来付款额现值确认，但根据经营权合同，未来付款额受经营权实际交付广告位数量和时点变化等因素的影响，出现广告位调整及付款金额发生变化导致无形资产入账价值变动和调整的情况。导致公司资产负债率偏高；预测收入较难准确预测，导致与实际收入出现较大差异 为了给财务报告使用者提供更可靠、更相关的财务信息，准确反映企业经营情况及盈利能力，公司拟变更经营权的会计处理方法，参照经营租赁的方式进行处理，即不确认为无形资产，将经营权费总额在合同期内按直线法平均分摊，并追溯调整以前年度的财务表报。经初步测算，该会计处理方法的变更对资产负债表重要科目及净利润的影响情况较为重大。公司以前年度财务报表已公开披露，因预测收入变化的调整也已作为会计估计变更披露。 问题： 1 、如果现将广告经营权会计处理由确认无形资产改为不确认无形资产按照经营租赁方式直线法处理，并追溯调整是否可以作为会计政策变更处理？ 2 、公司原对广告经营权的会计处理确认为无形资产有一定的合理性，现变更会计处理方法是为了使财务报表更加可靠，不应作为会计差错更正吧？ 3 、是否存在会计政策变更和会计差错更正以外的改变会计处理方法并对财务报表进行追溯调整的情况，财务报告对此如何披露？ 4 、其他有何好的建议？ 期待陈老师的回复，祝您身体健康，工作愉快，谢谢！

回答人：chenyiwei
这种情况，建议参考《瑞华研究 2010 ～ 2016 汇编》之“问题4-2-7（无形资产、许可使用协议和可产生特许权使用费的资产）”所述原则处理。 就你所说的情况，我理解原先作为无形资产的会计处理是恰当的。因为本质上是授予广告经营权，广告牌只是广告经营权的载体。并且广告经营权并不是依附于特定的广告牌。如果变更为租赁模式，反而是一项差错。 另外建议提示企业注意：因为新的租赁准则在 2018 年即将生效，到时传统的经营租赁也将纳入表内，到时候，作为无形资产和作为租赁核算对财务报表影响的差异不会像现在那么大。鉴于目前的经营租赁模式最多还能再用一年，不建议现在再去做这种变更，否则到时候还要再倒转回来。

提问人：怎么回事嘛 时间：2017-01-25 07:47:16
陈老师您好，如果最终公司决定变更会计处理方法， 1 、直接作为会计政策变更有没有问题？ 2 、如果决定变更董事会决议在 17 年 1月， 2016 年报追溯调整有没有问题？ 3 、直接作为其他重大事项，列报对比调整对报表项目的差异是否可以？ 4 、其他有什么建议？
谢谢！

回答人：chenyiwei
1 、如果我们已经充分和他们说明了利害关系，但企业坚持要变更，则我们可能也只有接受，但要求严格决策程序和信息披露。 2 、自主变更会计政策默认的衔接处理就是追溯调整。 3 、会计政策变更不能以其他重大事项名义。